【裁判字號】    95,訴,3279
【裁判日期】    951130
【裁判案由】    違反槍砲彈藥刀械管制條例
【裁判全文】
臺灣臺中地方法院刑事判決              95年度訴字第3279號
公  訴  人  臺灣臺中地方法院檢察署檢察官
被      告  甲○○
                      之3
                    （另案於臺灣臺中監獄執行中）
選任辯護人  陳益軒律師
上列被告因違反槍砲彈藥刀械管制條例案件，經檢察官提起公訴
（95年度偵字第18915號），本院判決如下：
    主    文
甲○○未經許可，持有可發射子彈具有殺傷力之改造手槍，累犯
，處有期徒刑壹年捌月，併科罰金新臺幣壹拾萬元，罰金如易服
勞役，以新臺幣壹仟元折算壹日。扣案之改造手槍壹支（槍枝管
制編號0000000000號）沒收。
    犯罪事實
一、甲○○曾因偽造有價證券案件，經本院以89年度訴字第1182
    號判處有期徒刑3年4月，嗣經上訴駁回而確定，於93年4月8
    日縮短刑期假釋出監，同年10月11日假釋期滿，未經撤銷假
    釋，以已執行論。甲○○明知可發射子彈具有殺傷力之可發
    射子彈之手槍，係槍砲彈藥刀械管制條例所列管禁止持有之
    物，非經許可，不得持有，竟於94年9月間某日，在臺中市
    東區○○○路100巷6弄195號5樓之3住處，自真實姓名年籍
    不詳、綽號「阿仁」之成年男子處，收受具殺傷力之仿FN廠
    1910型半自動手槍換裝土造金屬槍管、抓子鉤而成之改造手
    槍1支（槍枝管制編號0000000000號），及供上述手槍射擊
    用不具殺傷力玩具子彈4顆（均業於94年11日間，在臺中巿
    大坑山區試射殆盡），以抵償「阿仁」所欠之新台幣15,000
    元債務，而無故持有前開槍枝，迄於95年8年16日9時30分，
    甲○○因毒品案件經警查獲，乃於犯罪未經發覺前，主動向
    警方供出上開未經許可持有槍枝之犯行，並帶同警方至不知
    情之上官碧秀位於臺中市○○區○○路32號住處起出前開槍
    枝，而自首接受裁判。
二、案經臺中縣警察局霧峰分局報告臺灣臺中地方法院檢察署檢
    察官偵查起訴。
    理    由
壹、證據能力方面：
    按刑事訴訟法第159條之4對於具有高度特別可信之文書如公
    務文書等，在兼具公示性、例行性或機械性、良心性及制裁
    性等原則下，雖屬傳聞證據，例外容許作為證據使用。因此
    ，採取容許特信性文書作為證據，應注意該文書之製作，是
    否係於例行性的公務或業務過程中，基於觀察或發現而當場
    或即時記載之特徵（最高法院94年台上字第1361號判決意旨
    參照）。本件內政部警政署刑事警察局槍彈鑑定書固屬被告
    以外之人於審判外之書面陳述，惟上開鑑定書係該局實施鑑
    定之人員依專業知識經驗就送鑑事項，於例行之公務中，機
    械性陳述其判斷意見，記載於鑑驗通知書上以為證明具有殺
    傷力之情形，且查無顯不可信之情況，是上開鑑定書之性質
    為公務員職務上製作之證明文書，依刑事訴訟法第159條之4
    第1款規定，自有證據能力。
貳、實體方面：
一、訊據被告對於持有前開槍枝一情坦承不諱，惟請求再將前開
    槍枝重新實際試射鑑定，以確定是否具殺傷力云云。經查，
    被告持有前開槍枝之事實，經被告自承在卷，並有改造手槍
    1 支扣案可資佐證，而上開扣案槍枝，經送內政部警政署刑
    事警察局鑑定結果，認為：送鑑改造手槍1 支（槍枝管制編
    號：0000000000號），認係由仿FN廠1910型半自動手槍製造
    之槍枝，換裝土造金屬槍管、抓子鉤而成之改造手槍，機械
    性能良好，可擊發適用子彈，認具殺傷力，有該局95年9 月
    21日刑鑑字第0950127190號槍彈鑑定書及所附照片在卷可稽
    （95年度核交字第1184號卷第10頁至12頁），足認該槍枝具
    有殺傷力甚明。又被告雖稱前開槍枝未經實際試射，請求再
    送實際試射，以鑑定是否具殺傷力云云。惟查鑑定槍枝是否
    具有殺傷力，固得以實際試射之方式來計算其射出動能進而
    判斷其是否具有殺傷力，但若以檢測研判零組件組合之結構
    功能是否完整及能否發揮整體功能之方式（即所謂性能檢驗
    法）而進行鑑驗，亦屬符合科學鑑識精神之鑑定方法之一。
    倘在同時扣得手槍及同口徑子彈之情形，固得一併採行前開
    2種鑑定方法以交叉比對扣案手槍是否具有殺傷力；然若僅
    有扣得改造手槍，又欠缺同口徑子彈以供試射，是否仍應強
    求鑑定機關自行裝填其「認為」可供試射之子彈而予擊發試
    射，則非無疑，基於鑑定方法之有限性，為避免「誤裝」不
    適用之子彈進行試射致生膛炸或其他影響鑑定結果之情形，
    此時即應僅採性能檢驗法進行認定（最高法院91年度台上字
    第852號、95年度台上字第2370號、第3212號判決意旨亦認
    為鑑定槍枝是否具有殺傷力，非以實際試射為必要，可資參
    照）。查內政部警政署刑事警察局對刑事鑑定係屬專業之機
    關，經其以「性能檢驗法」之科學方法進行檢驗後，既已明
    確認定扣案手槍可擊發適用子彈具有殺傷力，並詳細記載其
    鑑定之經過及理由，其鑑定意見本即具有相當之證明力。況
    槍枝是否具有殺傷力是獨立於子彈以外而為觀察，本案於查
    獲時既未同時扣得適用子彈以供試射，本即難以強求鑑定機
    關必須裝填其「認為」可供試射之子彈而予試射鑑定，自亦
    不能單以該機關未進行實際試射，而全然否定該鑑定報告之
    證明力。本院因認縱然未就扣案槍枝進行實際試射，仍不影
    響扣案手槍具有殺傷力之認定，從而被告此項調查證據之聲
    請，其待證事實已臻明確，而無再行調查之必要，附予敘明
    。
二、按未經許可持有槍砲等罪，其持有之繼續，為行為之繼續，
    並非狀態之繼續，故一經持有，其犯罪即告成立，但其完結
    ，須繼續至持有行為終了時為止，其間法律縱有變更，因其
    行為繼續實施至新法施行以後，即應適用新法，尚無行為後
    法律變更之可言（最高法院88年度臺上字第2968號判決意旨
    參照）。是核被告所為，係違反槍砲彈藥刀械管制條例第8
    條第4項之未經許可持有改造手槍罪。次按槍砲彈藥刀械管
    制條例第18條第1項前段規定：「犯本條例之罪自首，並報
    繳其持有之全部槍砲、彈藥、刀械者，減輕或免除其刑。」
    ，而此規定應為刑法第62條之特別規定，依刑法第62條但書
    規定，關於自首，自應適用槍砲彈藥刀械管制條例第18條之
    規定，合先敘明。查被告甲○○係因毒品案件經警查獲後，
    乃於犯罪未經發覺前，主動向警方供出持有槍枝之犯行，並
    帶同警方至不知情之上官碧秀位於臺中市○○區○○路32號
    住處起出前開槍枝一節，業經證人即查獲之員警鍾明隆於本
    院證述明確（本院卷第49頁），從而被告應符合自首之要件
    ，爰依槍砲彈藥刀械管制條例第18條第1項前段之規定，減
    輕其刑，公訴意旨漏論此部分，尚有未洽，應予敘明。又被
    告曾因偽造有價證券案件，經本院以89年度訴字第1182號判
    處有期徒刑3年4月，嗣經上訴駁回而確定，於93年4月8日縮
    短刑期假釋出監，同年10月11日假釋期滿，未經撤銷假釋，
    以已執行論，有臺灣高等法院被告前案紀錄表及臺灣臺中地
    方法院檢察署刑案資料查註紀錄表各1份在卷可參，其受有
    期徒刑之執行完畢後，五年之內故意再犯有期徒刑以上之本
    罪，為累犯，應依法加重其刑，並先加後減之。爰審酌被告
    持有具殺傷力之槍枝對社會治安及人民生命財產具有潛在之
    危害威脅，但持有之槍枝僅1支，且並未持以另犯他罪，犯
    罪手段尚屬平和，且犯罪後坦承犯行，態度尚可等一切情狀
    ，量處如主文所示之刑，並就併科罰金部分諭知易服勞役之
    折算標準。至扣案改造手槍1支（槍枝管制編號：000000000
    0號），係違禁物，應依刑法第38條第1項第1款宣告沒收。
據上論斷，應依刑事訴訟法第299條第1項前段，槍砲彈藥刀械管
制條例第8條第4項、第18條第1項前段、刑法第11條、第47條第
1項、第38條第1項第1款、第42條第3項前段，判決如主文。
本案經檢察官蔡雯娟到庭執行職務。
中    華    民    國    95    年    11    月    30    日
                  刑事第四庭    審判長法  官  林宜民
                                      法  官  林學晴
                                      法  官  柯雅惠
上正本證明與原本無異。
如不服本判決，應於送達後十日內向本院提出上訴狀（須附繕
本），上訴於台灣高等法院台中分院。
                                      書記官  郭佳雯
中    華    民    國    95    年    11    月    30    日
附錄論罪科刑法條
槍砲彈藥刀械管制條例第8條：
未經許可，製造、販賣或運輸鋼筆槍、瓦斯槍、麻醉槍、獵槍、
空氣槍或第四條第一項第一款所定其他可發射金屬或子彈具有殺
傷力之各式槍砲者，處無期徒刑或五年以上有期徒刑，併科新臺
幣一千萬元以下罰金。
未經許可，轉讓、出租或出借前項所列槍枝者，處五年以上有期
徒刑，併科新臺幣一千萬元以下罰金。
意圖供自己或他人犯罪之用，而犯前二項之罪者，處無期徒刑或
七年以上有期徒刑，併科新臺幣一千萬元以下罰金。
未經許可，持有、寄藏或意圖販賣而陳列第一項所列槍枝者，處
三年以上十年以下有期徒刑，併科新臺幣七百萬元以下罰金。
第一項至第三項之未遂犯罰之。


司法院資訊處製作；財團法人民間司法改革基金會備份。
